【裁判字號】    99,易,670
【裁判日期】    990610
【裁判案由】    妨害自由
【裁判全文】
臺灣臺北地方法院刑事判決               99年度易字第670號
公  訴  人  臺灣臺北地方法院檢察署檢察官
被      告  乙○○
上列被告因妨害自由案件，經檢察官提起公訴（99年度偵字第26
84號），本院判決如下：
    主  文
乙○○犯恐嚇危害安全罪，處拘役肆拾伍日，如易科罰金，以新
臺幣壹仟元折算壹日。
    事  實
一、乙○○於民國99年1 月2 日晚間6 時30分許，在位於臺北市
    ○○區○○路27巷10號頂好商場旁之空地，因頂好商場管理
    處現場負責人甲○○及員工江國田前往查看商場鄰宅之管線
    有無占用該商場土地時，發現師幼麟居住於頂好商場後方空
    地之簡陋鐵皮建築物內，甲○○認乙○○已占用頂好商場之
    土地，乃告知乙○○無權居住於該空地上，詎乙○○竟心生
    不滿，基於恐嚇危害安全之犯意，手持木劍上下揮舞，向甲
    ○○恫稱：「不要以為妳是女的，我就不敢打妳。」、「以
    後讓我看到還是要打妳」、「我要打破妳的頭。」等加害甲
    ○○身體之話語，令甲○○聞之心生畏懼，致生危害於甲○
    ○之安全。
二、案經臺北市政府警察局萬華分局報告臺灣臺北地方法院檢察
    署檢察官偵查起訴。
    理  由
壹、證據能力部分：
    按刑事訴訟法第159 條之1 第2 項規定：「被告以外之人於
    偵查中向檢察官所為之陳述，除顯有不可信之情況者外，得
    為證據」，然刑事訴訟法，為保障被告之反對詰問權，已採
    納英美之傳聞法則，而被告以外之人於偵查中向檢察官所為
    之陳述，其本質屬傳聞證據，依傳聞法則，原無證據能力，
    係因立法者以刑事訴訟法規定檢察官代表國家偵查犯罪、實
    施公訴，依法有訊問被告、證人、鑑定人之權，且實務運作
    時，偵查中檢察官向被告以外之人所取得之陳述，原則上均
    能遵守法律規定，不致違法取供，其可信性極高，為兼顧理
    論與實務為由，而例外設定其具備非顯不可信之要件時，得
    為證據（最高法院95年度臺上字第3220號判決參照）。查證
    人甲○○、江國田於偵查中向檢察官所為之證述，已依法於
    檢察官訊問前具結，可擔保其等係據實陳述，此有上開證人
    之結文附卷可考，而被告對於上開證人之證言，亦未曾釋明
    此等向檢察官所為之陳述，有非出於真意或有何違法取供之
    情形，本院復查無檢察官有以不正方法取證，或有任何其他
    顯有不可信之情事，揆諸上開說明，本案證人於偵查中之證
    述有證據能力。
貳、實體部分：
一、訊據被告固坦承甲○○於前揭時間、地點進入上開建築物內
    ，其曾手持木劍並出言警告被害人甲○○之事實，惟矢口否
    認有何恐嚇犯行，辯稱：因為隔壁一位蔡先生委託我打掃空
    地，我才會居住在該處，當天被害人甲○○約於晚上6 、7
    時許進來，我就去拿我練習用的木劍，但看到甲○○後我就
    把木劍放下來；當時我有叫他們不要再來丟廢棄物，否則就
    要對他們不客氣，我有將木劍舉起來以刀柄對著對方，刀尖
    往後，以這種方式警告對方不要再來丟垃圾，因為他們常常
    來丟垃圾，所以我當時情緒有些激動，但無恐嚇的意思；又
    那區域是蔡先生的室內，甲○○他們算是侵入住宅云云。經
    查：
  (一)頂好商場管理處現場負責人即被害人甲○○於上揭時間、地
    點前往該商場後方土地察看隔壁排水管、排風管有無占用商
    場土地情形時，發現被告居住於該商場後方有以磚牆、鐵皮
    搭建之簡陋建築物內，即進入該空間察看之情節，業經證人
    即被害人甲○○於本院審理時證稱：我於99年1 月2 日晚上
    6 點30分有無與江國田一起去台北市○○區○○路27巷10號
    頂好商場旁空地查看排風管，我是在在我們頂好商場旁，頂
    好商場自己的空地遇到被告，當天是因為管理員跟我說地號
    506 那裡有接管線接排水管到防火巷外面的水溝，好像會影
    響到我們的土地，我那時才發現到乙○○住在那裡，我當天
    是第一次看見被告等語，復證稱：案發地點是我們頂好的空
    地，我們很少去管，圍牆旁邊有壹個鐵架圍起來，他把東西
    都擺到我們的空地上，那裡不算是房子，是壹個磚頭的圍牆
    ，上面有一段有鐵皮，不是屋，沒有門，好像只有壹個門框
    在那裡，應該那還是一個可以遮風避雨的地方，發生事情的
    地點是在那個空間內等語甚明（見本院卷第24頁反面至26頁
    ）。又被害人告知被告不應居住於該處，被告竟即心生不滿
    ，持木劍朝被害人揮動，並以上揭話語恫嚇被害人等情，復
    經證人即被害人甲○○於審判中證稱：我說「這是頂好的地
    ，你不能在這裡住。」，被告說這不用我管，我跟電工要走
    出來，他拿著木劍就要打我，還說「不要以為你是女的我就
    不敢打你。」，還說「以後讓我看到，我還是要打你。」、
    「我要打破你的頭。」，（證人並當庭以動作示範被告以雙
    手握住木劍揮動之姿態）當時被告是上下揮動木劍，手不是
    舉的舉得很高，就是有揮的動作，當時被告直接對著我，我
    們之間的距離約有1 公尺多，我覺得快要碰到我了，因為我
    跟被告說這邊不能住，所以我認為被告是針對我的，當天電
    工江國田陪同我去看，就叫被告不要這樣，他擋在我們中間
    ，把被告推進去，被告這樣講又拿木劍對我揮舞，我當然覺
    得很害怕，到現在我都還沒有去過那裡等語明確（見本院卷
    第25頁）。又查，頂好商場水電工江國田於當日偕同被害人
    進入上開被告居住之簡陋建築物內，亦親眼目睹被告揮動木
    劍並出言恫嚇告訴人之經過等情，則經證人江國田於偵查中
    證稱：我是頂好商場之水電工，當天本來要帶被害人到空地
    上看管線，結果看到被告居住在那間建築物內，我們便入內
    對被告說：「不可以住在這裡。」，後來我們要離開時，被
    告便口出髒話，並持一旁的木劍以手上下揮舞，還向被害人
    說「要打破妳的頭。」、「不要以為妳是女的我就不敢打。
    」，當時因為我站在兩人中間，便阻擋被告不讓他衝過來，
    之後我們便返回商場等語明確（見偵卷第23頁）。
  (二)據上，被害人、證人江國田對於被害人發現被告居住在頂好
    商場後方空地以鐵皮、磚牆搭蓋之簡陋空間內，被害人告知
    被告不可居住於該處，被告即持木劍對其揮舞並出言恫嚇，
    乃至於一同前往之江國田上前勸阻被告等情節，均詳述歷歷
    ，且經核該二人所述內容大致相符，再檢核被害人前於警詢
    、偵查中證述、證人江國田前於偵查中證述，均與渠等上開
    證述無甚出入之處，衡情倘非該二人親身經歷，自無能為如
    此一致且詳實之證述之可能。又考量被害人係於案發後，立
    即報警處理，經臺北市政府警察局萬華分局漢中街派出所員
    警到場將被告帶回製作筆錄一節，有被害人警詢筆錄上記載
    之犯罪時間及被告警詢中供述可資證明，可見被害人確實因
    發生上開事故而報警，並非考量其他因素或利害關係始決定
    提出告訴；再審酌被害人當天係第一次見到被告，且其僅受
    顧於頂好商場擔任管理處之負責人，負責向商家收取租金、
    管理費等工作一節，亦為證人甲○○證述甚明（見本院卷第
    26頁），則其與被告本無故咎恩怨，應不致僅因認被告佔用
    商場土地，即萌生故意陷害羅織被告入罪之動機，更何況被
    害人甲○○僅是偶然發現被告居住在頂好商場後方空地，至
    於被告實際有無占用頂好商場所有土地、占用範圍為何，被
    告與被害人之認知不同，而就此尚未經實際測量確認，頂好
    商場亦未就此正式請求被告遷離或提出訴訟，被害人實無僅
    因此一紛爭，即甘冒誣告、偽證等罪責之風險，故意至警察
    機關對被告提出不實之告訴，嗣並迭於偵、審程序中具結證
    述之理。從而，應認為被害人、證人江國田上開證述均堪以
    採信，得為認定事實之依據。
  (三)再按刑法上所稱之「恐嚇」，係指以危害通知他人，使該人
    主觀上生畏怖心之行為，然此危害之通知，並非僅限於將來
    ，其於現時以危害相加者，亦應包括在內；因是，恐嚇之手
    段，並無限制，其以言語、文字為之者無論矣，即使出之以
    強暴、脅迫，倘被害人尚有相當之意思自由，而在社會一般
    通念上，猶未達於不能抗拒之程度者，仍屬本罪所謂「恐嚇
    」之範疇；至於危害通知之方法，亦無限制，無論明示之言
    語、文字、動作或暗示之危害行為，苟已足使對方理解其意
    義之所在，並足以影響其意思之決定與行動自由者均屬之（
    最高法院80年度第4 次刑事庭會議決議、81年度臺上字第86
    7 號判決參照）。本案被告持木劍揮動作勢恫嚇被害人，同
    時以言語威脅稱要打被害人云云，乃對被害人之身體施以脅
    迫之行為，而被害人亦因而心生畏怖，則被告上開對被害人
    施加恐嚇行為足生危害於安全甚明。
  (四)至於被告固以上揭情詞置辯，然其所述案發經過與被害人、
    證人江國田所述均不同，且其先前於本院準備程序時先供稱
    只有將木劍拿起來，見到被害人後即放在地上，後又承認當
    時情緒激動，且有舉起木劍以刀柄對著告訴人云云，顯見被
    告供述反覆且避重就輕，不足採信。另被告固主張當時是被
    害人與江國田非法入侵其住居云云，然姑不論被告是否佔據
    頂好商場所有之土地居住，如被告認為被害人侵犯其個人私
    領域空間，則其只要以言語要求被害人退去即可，實無必要
    持木劍恫嚇被害人，且依被害人所述，其當時只是進入該處
    告訴被告不可居住該處，即轉身欲離去，實難認此時被害人
    對被告有何任何現實不法侵害可言，故被告當時行為並非防
    衛自身權利所為之正當行為至明，從而，被告此部分之辯解
    亦不足採取。
  (五)綜上所述，本案事證明確，被告犯行業經證明，應予依法論
    科。
二、論罪科刑部分：
    核被告所為恫嚇被害人之行為，係犯刑法第305 條之恐嚇危
    害安全罪。爰審酌被告因被害人進入其居住之鐵皮違章建築
    內，告知其不可擅自住在該空地上，其不思以和平方式和被
    害人溝通化解歧見，僅因一時情緒激動，即以上開言詞恫嚇
    被害人，使被害人內心所受恐懼非輕，且被告犯後仍飾詞狡
    辯，未與告訴人達成和解以賠償告訴人損失，未見悔意，並
    考量被告之智識程度、生活狀況等一切情狀，量處如主文所
    示之刑，再考量被告之收入、家庭經濟狀況等情，諭知如主
    文所示之易科罰金折算標準，以資懲警。
據上論斷，應依刑事訴訟法第299 條第1 項前段，刑法第305 條
、第41條第1項，刑法施行法第1 條之1 ，判決如主文。
本案經檢察官郭昭吟到庭執行職務
中    華    民    國    99    年    6     月    10    日
                  刑事第十八庭  法  官  陳思帆
上正本證明與原本無異。
如不服本判決應於收受送達後10日內向本院提出上訴書狀，並應
敘述具體理由；其未敘述上訴理由者，應於上訴期間屆滿後20日
內向本院補提理由書（均須按他造當事人之人數附繕本）「切勿
逕送上級法院」。告訴人或被害人如對於本判決不服者，應具備
理由請求檢察官上訴，其上訴期間之計算係以檢察官收受判決正
本之日期為準。
                                書記官  林素霜
中    華    民    國    99    年    6     月    10    日
附錄本案論罪科刑所適用之法條：
中華民國刑法第305條
以加害生命、身體、自由、名譽、財產之事，恐嚇他人致生危害
於安全者，處2 年以下有期徒刑、拘役或3 百元以下罰金。
中華民國刑法第309條第1 項
公然侮辱人者，處拘役或3 百元以下罰金。
以上正本證明與原本無異。
如不服本判決應於收受送達後10日內向本院提出上訴書狀，並應
敘述具體理由；其未敘述上訴理由者，應於上訴期間屆滿後20日
內向本院補提理由書（均須按他造當事人之人數附繕）「切勿逕
送上級法院」。

司法院資訊處製作；財團法人民間司法改革基金會備份。
